臺灣高等法院民事裁定
110年度抗字第334號
抗  告  人  台北新都凡爾賽社區自治管理委員會

法定代理人  陳家祥  
相  對  人  黃翃元  
            謝金輝  
上列當事人間請求確認區分所有權人會議決議無效等事件，抗告
人對於中華民國110年1月28日臺灣桃園地方法院108年度訴字第1
601號裁定提起抗告，本院裁定如下：
    主  文
原裁定廢棄，發回臺灣桃園地方法院。
    理  由
一、按依公寓大廈管理條例第3條第9款規定，管理委員會係由區
    分所有權人選任住戶若干人為管理委員所設立之組織，旨在
    執行區分所有權人會議決議事項及公寓大廈管理維護事務，
    於完成社團法人登記前，係屬非法人團體，依民事訴訟法第
    40條第3項、公寓大廈管理條例第38條第1項之規定，具有成
    為訴訟上當事人之資格，得以其名義起訴或被訴，就與其執
    行職務相關之民事紛爭享有訴訟實施權，而有當事人能力（
    參照最高法院98年度台上字第2248號判決意旨）。
二、抗告人以相對人為被告，主張：伊係台北新都凡爾賽社區（
    下稱系爭社區）所屬管理委員會。系爭社區於107年6月29日
    召開區分所有權人會議，合法選任訴外人蔡慧卿為主任委員
    ，蔡慧卿於108年5月10日召開之系爭社區區分所有權人會議
    （下稱5月10日會議）所為之決議，自屬合法有效。惟相對
    人黃翃元、謝金輝無召集權，卻先後於108年5月18日、108
    年7月27日擔任召集人，召開系爭社區區分所有權人會議（
    下合稱5月18日等2會議），所為之決議均應為無效等情。爰
    訴請確認5月10日會議決議有效、5月18日等2會議決議無效
    。原法院以：蔡慧卿並非合法之管理委員會主任委員，其召
    開5月10日會議所選舉之管理委員，及該管理委員於同年月1
    2日推選陳家祥為主任委員，均非適法；抗告人非經系爭社
    區區分所有權人合法選任，無當事人能力，抗告人提起本件
    訴訟，即非適法，而駁回抗告人之訴。抗告人不服，提起抗
    告。
三、經查，系爭社區（即桃園市○○區○○○路000○000號住戶，見原
    法院卷㈠第117頁）應依公寓大廈管理條例成立管理委員會，
    並報請有關機關核備，此據96年9月5日修訂之「『台北新都
    凡爾賽社區自治管理委員會』組織章程暨住戶規約」（下稱
    系爭社區規約）規定明確（見原法院卷㈠第118頁）。其次，
    抗告人前就改選主任委員為蔡慧卿乙節，向桃園市楊梅區公
    所申請變更報備，經桃園市楊梅區公所107年7月31日函准予
    備查（見原法院卷㈠第51頁）。再者，蔡慧卿、相對人各自
    召開5月10日會議、5月18日等2會議之通知，其上均有載明
    「台北新都凡爾賽社區自治管理委員會」等字樣（見原法院
    卷㈠第23、25、271頁）。足見抗告人係依公寓大廈管理條例
    相關規定合法成立之管理委員會，依公寓大廈管理條例第38
    條第1項規定，有當事人能力，原法院以抗告人之成員即管
    理委員，非經系爭社區區分所有權人合法選任為由，逕認抗
    告人無當事人能力，顯有未當。
四、次按原告之訴，有原告或被告無訴訟能力，未由法定代理人
    合法代理，審判長應定期間先命補正，逾期未補正者，法院
    應以裁定駁回之，民事訴訟法第249條第1項第4款定有明文
    。原法院認蔡慧卿係非合法之管理委員會主任委員，5月10
    日會議為無召集權人召集之區分所有權人會議，所為選舉新
    任管理委員之決議（見原法院卷㈠第43頁），及新任管理委
    員於同年月12日開會推選陳家祥為主任委員（見原法院卷㈠
    第45頁），均非適法，依其情形，陳家祥似非抗告人之合法
    法定代理人，則抗告人以陳家祥為法定代理人提起本件訴訟
    （見原法院卷㈠第3頁、卷㈦第18頁），難認已由法定代理人
    合法代理。原法院未裁定命抗告人限期補正法定代理人，逕
    裁定駁回抗告人之訴，亦有未洽。抗告人之法定代理人究為
    何人？攸關抗告人之起訴，是否合法，有待進一步詳查審究
    之必要。抗告意旨雖未指摘及此，惟原裁定既有可議，抗告
    人求予廢棄原裁定，非無理由，爰將原裁定廢棄由原法院更
    為適當處理。
五、據上論結，本件抗告為有理由，爰裁定如主文。
中　　華　　民　　國　　110 　年　　7 　　月　　20　　日
                  民事第二十四庭 
                      審判長法  官  胡宏文
                            法  官  陳筱蓉
                            法  官  陳心婷
正本係照原本作成。
本裁定除以適用法規顯有錯誤為理由外，不得再抗告。如提起再
抗告，應於收受送達後10日內委任律師為代理人向本院提出再抗
告狀。並繳納再抗告費新臺幣１千元。
中　　華　　民　　國　　110 　年　　7 　　月　　21　　日

  　　　　　　　　　　　　　書記官  黃麒倫